【裁判字號】    98,裁,173
【裁判日期】    980122
【裁判案由】    營利事業所得稅
【裁判全文】
最  高  行  政  法  院  裁  定
                                       98年度裁字第173號
上  訴  人  唐川營造工程有限公司
代  表  人  甲○○
被 上訴 人  財政部臺灣省南區國稅局
代  表  人  邱政茂
上列當事人間營利事業所得稅事件，上訴人對於中華民國95年12
月5日高雄高等行政法院95年度訴字第601號判決，提起上訴，本
院裁定如下：
    主  文
上訴駁回。
上訴審訴訟費用由上訴人負擔。
    理  由
一、按對於高等行政法院判決之上訴，非以其違背法令為理由，
    不得為之，行政訴訟法第242條定有明文。依同法第243條第
    1項規定，判決不適用法規或適用不當者，為違背法令；而
    判決有同條第2項所列各款情形之一者，為當然違背法令。
    是當事人對於高等行政法院判決上訴，如依行政訴訟法第24
    3條第1項規定，以高等行政法院判決有不適用法規或適用不
    當為理由時，其上訴狀或理由書應有具體之指摘，並揭示該
    法規之條項或其內容；若係成文法以外之法則，應揭示該法
    則之旨趣；倘為司法院解釋或本院之判例，則應揭示該判解
    之字號或其內容。如以行政訴訟法第243條第2項所列各款情
    形為理由時，其上訴狀或理由書，應揭示合於該條項各款之
    事實。上訴狀或理由書如未依此項方法表明者，即難認為已
    對高等行政法院判決之違背法令有具體之指摘，其上訴自難
    認為合法。
二、上訴人民國92年度營利事業所得稅結算申報，列報利息收入
    為新臺幣（下同）13萬5,311元，經被上訴人初查以上訴人
    股東於88年4月8日挪用公司資金1,200萬元；另於90年11月
    28日挪用資金5,374萬4,440元，合計6,574萬4,440元，且該
    2筆款項均迄未歸還，乃依行為時營利事業所得稅查核準則
    （下稱查核準則）第36條之1第1項規定，按92年1月1日臺灣
    銀行基本放款利率6.5%，計算利息427萬3,389元，併計核定
    利息收入為440萬8,700元。上訴人不服，遂循序提起本件行
    政訴訟。案經原審駁回其訴。本件上訴人對於高等行政法院
    判決上訴，主張：上訴人為家族公司，於公司資金不足時，
    經常須利用股東之現金挹注。上訴人於辦理增資前確有資金
    需求，故由股東先行墊付；於增資後，自應由股東取回該先
    行墊付款。而上訴人已就股東先行墊付款項加以舉證說明，
    另增資後之資金流向亦可利用現金帳、銀行存款帳查核，惟
    原審均未為進一步之調查。又就上訴人主張公司資本額僅
    7,000萬元，如依被上訴人所認定，其中6,574萬4,440元為
    股東挪用，則公司資本僅餘400餘萬元，如何支付1億2,920
    萬元之負債乙節，原審亦未詳予查核，顯有未查明事實、違
    背行政訴訟法第125條以及行政程序法第9條規定之違法等語
    ，雖以該判決違背法令為由，惟核其上訴理由狀所載內容，
    無非係就原審取捨證據、認定事實之職權行使，指摘其為不
    當，並就原審已論斷者，泛言未論斷，而非具體說明其有何
    不適用法規或適用法規不當之情形，並揭示該法規之條項或
    其內容，及合於行政訴訟法第243條第2項所列各款之事實，
    難認對該判決之如何違背法令已有具體之指摘。依首開規定
    及說明，應認其上訴為不合法。
三、又按司法院釋字第650號解釋(97年10月31日)指「財政部中
    華國81年1月30日修正發布之營利事業所得稅查核準則第36
    條之1第2項規定，公司之資金貸與股東或其他任何他人未收
    利息或約定之利息偏低者，應按當年1月1日所適用臺灣銀行
    之基本放款利率計算利息課稅。稽徵機關據此得就公司資金
    貸與股東或他人而為收取利息等情形，逕予設算利息收入，
    課徵營利事業所得稅。上開規定欠缺所得稅法之明確授權，
    增加納稅義務人法律所無之租稅義務，與憲法第19條規定之
    意旨不符，應自本解釋公布之日起失其效力。」此號解釋係
    針對查核準則第36條之1第2項公司將資金貸與股東或其他人
    所為之解釋，而不及於第1項股東或董監事挪用資金之情形
    ，故本件於上開解釋並無適用之餘地。又按該項（第1項）
    規定係避免公司資金遭不當挪用所必要，納稅義務人如有正
    當理由，仍可舉證證明該資金之正當使用情形，以避免推計
    利息，申言之，課稅處分之要件事實，關於所得計算基礎之
    進項收入，固應由稽徵機關負證明責任，但營利事業如有資
    金，本應供作營業使用、其他投資或至少存入金融事業機構
    ，以獲得利息。其無理由的遭挪用之外觀事實，納稅義務人
    當然有義務說明使用目的，查核準則第36條之1第1項僅係舉
    證責任之倒置，並未違反租稅法律主義，或量能課稅原則，
    並此敘明。
四、據上論結，本件上訴為不合法，依行政訴訟法第249條第1項
    前段、第104條、民事訴訟法第95條、第78條，裁定如主文
    。
中    華    民    國    98    年    1     月    22    日
                    最高行政法院第七庭
                        審判長法官  藍  獻  林
                              法官  廖  宏  明
                              法官  張  瓊  文
                              法官  姜  素  娥
                              法官  林  文  舟
以  上  正  本  證  明  與  原  本  無  異
中    華    民    國    98    年    1     月    23    日
                              書記官  阮  思  瑩


司法院資訊處製作；財團法人民間司法改革基金會備份。
